臺灣士林地方法院民事簡易判決
110年度士簡字第607號  
原      告  陳品澤
參  加  人  將捷股份有限公司

法定代理人  林嵩烈
訴訟代理人  羅婷怡
            陶秀蓮
被      告  郭思吟
訴訟代理人  蔡立文
上列當事人間請求修復漏水事件，本院於民國110年10月7日言詞
辯論終結，判決如下：
    主  文
原告之訴駁回。
訴訟費用由原告負擔。　
參加費用由參加人負擔。 
    事實及理由
一、按民事簡易訴訟訴狀送達後，原告不得將原訴變更或追加他
    訴，但請求之基礎事實同一、擴張或減縮應受判決事項之聲
    明者，不在此限，民事訴訟法第436 條第2 項、第255 條第
    1 項但書第2款、第 3 款定有明文。查原告起訴時訴之聲明
    為「被告應將坐落臺北市○○區○○○路000號10樓之1之房屋（
    下稱系爭10樓房屋）漏水予以修復，並賠償新臺幣（下同）
    217,426元。」嗣於訴訟進行中，原告變更訴之聲明為「1.
    被告應依本院卷第140頁估價單所示之工法，將臺北市○○區○
    ○○路000號11樓之1之房屋（下稱系爭11樓房屋）客浴部分修
    復至不漏水狀態；2.被告應給付原告457,426元，及自民事
    擴張聲明暨補充理由（一）狀送達被告翌日起至清償日止，
    按年息5％計算之利息。」核其變更請求部分基礎事實同一，
    且為擴張訴之聲明，依前揭規定，原告所為變更部分應予准
    許。
二、因訴之變更、追加或提起反訴，致其訴之全部或一部，不屬
    第427 條第1 項及第2 項之範圍者，除當事人合意繼續適用
    簡易程序外，法院應以裁定改用通常訴訟程序，並由原法官
    繼續審理；前項情形，被告不抗辯而為本案之言詞辯論者，
    視為已有適用簡易程序之合意，民事訴訟法第435 條定有明
    文。本件經原告為上開訴之變更後，訴訟標的金額已逾50萬
    元，惟經本院於民國110 年9月14日言詞辯論期日詢問兩造
    是否合意繼續適用簡易程序，兩造均稱合意適用簡易訴訟程
    序（見本院卷二第24頁），是本件仍依簡易訴訟程序審理，
    先予說明。
三、次按就兩造之訴訟有法律上利害關係之第三人，為輔助一造
    起見，於該訴訟繫屬中，得為參加，當事人對於第三人之參
    加，得聲請法院駁回。民事訴訟法第58條第1 項、第60條第
    1 項有明文規定。本件原告起訴主張被告應負修繕漏水責任
    ，而被告則抗辯系爭漏水係將捷股份有限公司（下稱將捷公
    司）未依約進行防水工程所致，並表示依據民法第92條規定
    ，對將捷公司撤銷交屋同意書之意思表示，故本件漏水原因
    之判斷，對於將捷公司確有直接利害關係，將捷公司並聲明
    為輔助原告而為本案訴訟參加，經核與上開規定尚屬無違，
    故將捷公司為輔助被告而為訴訟參加，應許准許。
四、原告起訴主張：
  ㈠原告為系爭10樓房屋所有權人，被告則為系爭11樓房屋所有
    權人，自105年至110年，系爭10樓房屋主臥浴室（下稱主浴
    ）及客廳浴室（下稱客浴）天花板有鐘乳石滴漏結晶，經勘
    查後，確認係被告所有之系爭11樓房屋主浴、客浴漏水，原
    告於110年1月間通知被告後，被告委由包商陳俊吉、土水師
    簡居和進行維修，並發現漏水原因係系爭11樓房屋之主、客
    衛浴均未施作防水工程，致使系爭10樓主、客衛浴天花板滲
    漏。
  ㈡系爭11樓房屋主浴部分雖經原告自行修繕，現已沒有漏水，
    但系爭10樓房屋主浴部分，天花板已因而變形、發霉損壞，
    衛浴中之吸頂喇叭、燈具、暖風機亦因漏水潮濕而內藏大量
    蟲與蟲巢，造成該些器具均損壞，原告因而支付217,426元
    維修費用，爰依侵權行為法律關係請求被告賠償217,426元
    ，被告未善盡維護系爭11樓房屋之責，致使系爭10樓房屋漏
    水，原告及家人均無法正常使用衛浴，生活影響甚鉅，更為
    避免環境之污染，原告不得不將甫出生之嬰孩送至親戚家借
    住，原告身心均痛苦不堪，爰依侵權行為法律關係請求被告
    賠償，請求精神慰撫金240,000元。
  ㈢至於系爭11樓房屋客浴部分，雖然110年8月間被告有委請他
    人進行修繕，然後來系爭11樓房屋新的租客住進後，仍然有
    滲漏發生，原告以餐巾紙貼合天花板測試，仍有潮濕情形，
    因此就客浴部分問題仍然沒有解決，原告委請冠朋裝潢有限
    公司就系爭11樓房屋客浴地板防水工程進行估價，如本院卷
    第140頁之估價單所載（費用為6萬500元），爰依民法第767
    條及公寓大廈管理條例第10條規定，請求被告應依本院卷第
    140頁估價單所示之工法，將系爭11樓房屋客浴部分修復至
    不漏水狀態。
  ㈣系爭11樓房屋係以毛胚屋之型態出售予被告，故屋內裝潢、
    防水等工程均係由被告自行負責，與將捷公司無涉；又原告
    就系爭10樓房屋有施作T型吊架，其功能為連結裝修天花板
    之支撐架，並無危害天花板之結構安全性，且系爭10樓房屋
    主衛浴漏水，在被告進行系爭11樓房屋主衛浴防水工程後，
    即告修復，顯見本件漏水與T型吊架工程無關。
  ㈤證人陳俊吉自承在被告浴缸內丟垃圾，造成社區大樓共同壁
    環境長期腐爛惡臭，髒水因而流向系爭10樓房屋主客衛浴，
    系爭10樓房屋主衛浴天花板、電器均因而損壞，電器孔縫滴
    漏甚引發蟲害滋生；另從現場照片可以看出，陳俊吉並無就
    系爭11樓房屋主客衛浴施作防水，且馬桶亦未安裝完善，方
    導致本件漏水，陳俊吉卻為卸責，將本件漏水原因歸咎於地
    震，甚為無理。
　㈥聲明：1.被告應依本院卷第140頁估價單所示之工法，將系爭
    11樓房屋客浴部分修復至不漏水狀態；2.被告應給付原告45
    7,426元，及自民事擴張聲明暨補充理由（一）狀送達被告
    翌日起至清償日止，按年息5％計算之利息。
五、被告答辯略以：
　㈠原告於110年向被告表示系爭10樓房屋有漏水情形，被告立即
    委請系爭11樓房屋原裝潢承包商陳俊吉進行查看，發現係房
    屋建商即將捷股份有限公司（下稱將捷公司）未施作防水工
    程，致使系爭11樓房屋發生漏水，故本件漏水並非因被告維
    護、使用、管理不當而造成。縱不論本件漏水責任為何，被
    告已經與原告約定，將會僱工修復系爭11樓房屋客衛浴漏水
    。
　㈡系爭10樓房屋與系爭11樓房屋均係鋼筋混凝土包覆之構造物
    ，理論上系爭11樓房屋的水或水氣不應流至系爭10樓房屋，
    顯見係樓地板的鋼筋混凝土構造物出現縫隙，而樓地板屬於
    共同壁，維修費用應由樓地板上下方之區分所有權人共同負
    擔，非單由被告負擔。
　㈢系爭10樓房屋主衛浴天花板有嚴重龜裂情形，而該龜裂係因
    原告以侵入式工法進行工程所致，而系爭11樓房屋衛浴防水
    結構，有可能係因原告之施作工程而破壞，造成本件漏水情
    事；且原告所提出之照片顯示，系爭10樓房屋漏水影響範圍
    內，均係廢料之塑料件橫陳，則本件原告所稱之損害，可能
    係因原告之前裝潢工程未落實清潔工作所造成，豈可歸責於
    被告。
　㈣將捷公司於預售屋階段迄今宣稱係採取模組預鑄工法，此工
    法有提升隔音及防水效用，且將捷公司亦向被告表示系爭11
    樓房屋廚房及浴室均有依上揭工法有施作防水，且購屋契約
    也載明會對浴廁地板、牆壁等處施作防水工程，被告方簽立
    交屋同意書，現系爭11樓房屋並無施作防水，被告依據民法
    第92條規定，撤銷交屋同意書之意思表示。
　㈤原告未就其之損害提出單據，且依據原告所提供之照片，燈
    具外觀並無任何損壞，天花板亦無結構及外觀上損壞，並無
    維修之必要；縱認原告之請求為有理由，但是原告請求房屋
    設備維修，應計算折舊，不得以新品價格為請求。
　㈥聲明：請求駁回原告之訴。　　　
六、參加人答辯略以：
　㈠系爭11樓房屋參加人係以毛胚屋形式興建及銷售，故僅完成
    初步架構及房屋灌漿工序及基本管線，而房屋室內外地板、
    牆面油漆、磁磚、衛浴設備（含防水）、廚房設備（含防水
    ）等，均由買受人自行設計施作；被告係向訴外人徐秋婷所
    購買，徐秋婷並未辦理室內變更，故被告係以毛胚屋形式取
    得系爭11樓房屋，被告對此知之甚詳，且被告非係向參加人
    直接購買系爭11樓房屋，參加人自無對被告聲稱會提供防水
    等情事，因此參加人並無任何詐欺情事。
　㈡系爭11樓房屋係採鋼骨RC造，非被告所述之預鑄工法，又系
    爭11樓房屋發生漏水，係因為被告所委請之廠商未施作防水
    工程所致，與參加人無涉，縱被告主張參加人應負賠償責任
    ，然系爭11樓房屋係於104年8月13日交屋，迄今已逾5年，
    被告不得再向參加人請求賠償。
七、法院得心證的理由：原告主張兩造分別為系爭10樓房屋、系
    爭11樓房屋所有權人，系爭10樓房屋之主、客浴天花板於11
    0年間均有滲漏水情形，其中系爭11樓房屋主浴業經被告委
    請他人修繕完畢，現系爭10樓房屋主浴天花板已無漏水情形
    等情，此為兩造所不爭執，並有建物謄本、系爭10樓房屋主
    浴、客浴天花版因漏水所造成之鐘乳石滴漏結晶、滴漏水、
    發霉等之外觀照片在卷可查（見本院卷一第48-54、14-18頁
    ），堪信為真實。然原告主張前述漏水原因，係系爭11樓房
    屋根本無防水措施所致，則為被告所否認，本院認定如下：
  ㈠按因故意或過失，不法侵害他人之權利者，負損害賠償責任
    ；土地上之建築物或其他工作物所致他人權利之損害，由工
    作物之所有人負賠償責任，民法第184 條第1 項前段、第19
    1 條第1 項前段分別定有明文。次按損害賠償之債，以有損
    害之發生及有責任原因之事實，並二者之間，有相當因果關
    係為成立要件。故原告所主張損害賠償之債，如不合於此項
    成立要件者，即難謂有損害賠償請求權存在。再按民事訴訟
    如係由原告主張權利者，應先由原告負舉證之責，若原告先
    不能舉證，以證實自己主張之事實為真實，則被告就其抗辯
    事實即令不能舉證，或其所舉證據尚有疵累，亦應駁回原告
    之請求。
  ㈡就系爭11樓房屋原係訴外人徐秋婷於100年3月間與參加人簽
    訂預售屋賣買契約而購置，嗣於102年間，被告再向徐秋婷
    讓渡承受購買該屋之權利，該屋後於104年間交屋等情，有
    預售屋買賣契約書、不動產買賣權利讓渡書、預售屋買賣契
    約轉讓協議書在卷可查（見本院卷一第78、84、158頁），
    然該屋於交屋時實乃毛胚屋，此情亦為兩造及參加人所不爭
    ，而所謂毛胚屋，係指房屋灌漿完成、設有水電管路線路、
    建照申請已通過，然室內尚未貼上磁磚及鋪設地板、外觀為
    以水泥砌出之建物，一般而言因泥作及基礎防水工程將一同
    進行，則毛胚屋通常仍欠約適足之地面防水層，再參加人於
    本院自承：參加人僅有施作具基本防護功能的彈性水泥，針
    對防水，應該還要再做其他防水工程等語（見本院卷二第25
    頁），可徵系爭11樓房屋原交屋予被告時，確有防水工程不
    備之情形，被告雖辯稱參加人於購屋契約內載明對浴廁地板
    、牆壁等處施作防水工程等語，然觀諸被告所提出之預售屋
    買賣契約書，未見有此等文字，反觀被告與參加人、徐秋婷
    所簽立之預售屋買賣契約轉讓協議書，上載「本戶價金不含
    建材加帳配備，為毛胚屋」，有預售屋買賣契約書在卷可稽
    （見本院卷一第158頁），而系爭11樓房屋購買戶亦未就室
    內結構辦理變更，有客戶不辦理變更同意書在卷可考（見本
    院卷一第160頁），被告則於本院自承：所稱參加人承諾一
    般建築防水均會提供，僅係聽參加人之工程人員所述，並無
    錄音可證等語（見本院卷一第185頁、卷二第25頁），則被
    告主張參加人未依約就系爭11樓房屋進行防水工程等情，實
    乏證據可佐。惟被告承受前述毛胚屋後，另有委由齊雲室內
    裝修工程有限公司（下稱齊雲公司）進行裝潢，即尚有補作
    防水層之機會，則嗣後造成系爭10樓房屋主、客浴天花板漏
    水之原因，即未必與前述毛胚屋欠缺防水有直接關聯。
　㈢證人即齊雲公司負責人陳俊吉於本院證稱：我於5、6年前（
    按：即104、105年間），曾受被告之託在系爭11樓房屋進行
    裝潢工程，當時該屋還是毛胚屋、裸屋交屋的狀態，我作了
    天花板、地上磁磚、廁所、門片、廚房等，系爭11樓房屋的
    主、客浴都是我所施作，再我施作主、客浴前，我有看到建
    商有作浴室地上跟牆壁的黑膠防水，也就是本院卷第168頁
    的黑色部分，其他地方則沒有作，我沒有破壞或移除該黑膠
    防水，而是再補上一層防水黑膠，並加上彈性水泥作為防水
    層，該有洩水坡度我也有作，我認為我施作的防水足以避免
    漏水的發生，除非過了太久，後來到了110年間，我接獲被
    告通知系爭10樓房屋反應漏水，因此我於110年2、3月先處
    理系爭11樓房屋主浴部分，浴缸拆除、地面拆除、防水工程
    、地壁磚重換，至於系爭10樓房屋部分，原告說他自己找廠
    商，當時看我有到系爭10樓房屋查看，有看到主浴漏水，但
    過了大概半個月，原告才說客浴也有漏水，我去系爭10樓房
    屋看，也發現客浴確實也有漏，但我覺得系爭10樓房屋的漏
    水原因，是因為10樓天花板樓層龜裂，因為照片上10樓天花
    板明顯有龜裂痕跡，本院卷第200頁照片就是我說的系爭10
    樓房屋主浴天花板龜裂，龜裂後防水層就有破壞，所以就從
    脆弱的地方滲水下來，且我又去照系爭11樓房屋，天花板並
    沒有龜裂，至於系爭10樓房屋我只能猜測可能是地震，系爭
    11樓房屋主浴我已經修繕完成，應該不會再漏水，至於客浴
    也已經於110年8月完成，有做試水測試，應該不會再漏水，
    至於簡居和是我的泥作工人，他只有處理今年的部分等語（
    見本院卷二第11-14頁），證人簡居合則證稱：我於110年2
    月份有處理系爭11樓房屋主浴防水工程，後來於同年8月有
    施作客浴部分，其中主浴部分，我把浴缸拿掉，把牆面紅磚
    敲掉，地板磁磚拆除，做鋪網子彈泥當防水層，然後試水再
    恢復，拆除前我有發現主浴先前有作黑色防水膠，但沒有其
    他防水的東西，我覺得漏水原因應該是浴缸跟牆壁接縫點的
    矽利康沒有打到，導致有滲水下去，還有可能是系爭10樓房
    屋有龜裂，2個原因我不敢確定是哪個，至於客浴部分，我
    敲掉磁磚還有馬桶，再做防水貼磁磚，並用彈泥做防水層，
    當時拆除舊有磁磚後，有發現黑色的膠，情況與主浴相同，
    沒有看到其他防水措施，因為我之前到系爭10樓房屋，也有
    看到天花板漏水裂痕，應該就是馬桶位置下去，所以漏水應
    該是裂痕造成的，因為客浴沒有浴缸，所以就沒有浴缸未做
    矽利康的問題，因此客浴我能確認是系爭10樓房屋裂痕所造
    成，但我不知道裂痕造成的原因等語（見本院卷二第18-22
    頁）。
　㈣依上開證人均證稱系爭11樓房屋主、客浴滲漏至系爭10樓房
    屋之原因，係系爭10樓房屋主浴、客浴天花板龜裂，導致原
    有防水層遭破壞，而非原告所稱未有任何防水層所致，雖證
    人簡居和曾提及浴缸跟牆壁接縫點欠缺矽利康亦為漏水原因
    ，然浴缸之位置在地板之上，若地板防水層發揮作用，亦應
    不致於滲漏致系爭10樓房屋天花板，對照卷附系爭10樓房屋
    天花板確有龜裂外觀，且龜裂處旁確釘有上T型吊架，有系
    爭11樓房屋天花板照片在卷可按（見本院卷一第198-206頁
    ），雖原告稱其於系爭10樓房屋天花板安裝之T型吊架係連
    接裝修天花板之支撐架，為裝潢業界慣用工法，無害天花板
    結構安全性，並非造成本件主、客浴滲漏水之原因等語，然
    前述T型吊架既位於天花板龜裂處旁，則被告辯稱係原告釘
    掛T型吊架於天花板造成龜裂，進而破壞系爭11樓房屋原有
    之防水層，實非毫無可能。雖證人陳俊吉係受被告之託承攬
    系爭11樓房屋裝潢工程，而證人簡居合則為證人陳俊吉指派
    之泥作工人，所述非無可能係規避104、105年間裝潢防水工
    程施作不當責任之推諉之詞，然原告就前述漏水情形係被告
    所造成等情，本應負舉證之責，而非被告應舉證其並未造成
    漏水之結果，而前述證人雖未必能就漏水結果加以證實，然
    以足使本件漏水原因是否為原告所稱未施作防水，陷於真偽
    不明之狀態。本件於審理之初，本院即已向原告確認是否聲
    請送鑑定釐清滲漏水原因，然為原告所拒（見本院卷一第18
    6頁），嗣於前述證人作證完畢後，本院復闡明前述證人之
    證詞可能造成本件事實難以確認、是否鑑定等語，然仍為原
    告所拒（見本院卷二第150頁），並無突襲原告之情形，況
    本件滲漏水不論主浴、客浴部分，均業亦經證人陳俊吉修繕
    完畢，本院實難僅依憑一般人對於滲漏水之知識，搭配卷內
    數張照片及勘驗，即得論斷漏水之原因，則漏水係被告造成
    等節，原告舉證既屬未足，自應認原告主張依侵權行為之規
    定請求被告賠償之部分，應予駁回。
　㈤至於原告請求被告依本院卷第140頁估價單所示之工法，將系
    爭11樓房屋客浴部分修復至不漏水狀態部分，其請求權基礎
    為民法第767條及公寓大廈管理條例第10條，然倘前述滲漏
    水原因確為原告釘掛T型吊架所致，則其滲漏水之結果即非
    被告妨害原告所有權所致，核與民法第767條之規定不符，
    亦難以公寓大廈管理條例第10條要求被告修繕，就此請求亦
    應認為無理由，應予駁回。
八、綜上所述，原告依民法侵權行為、第767條及公寓大廈管理
    條例第10條等規定，請求被告依本院卷第140頁估價單所示
    之工法，將系爭11樓房屋客浴部分修復至不漏水狀態，並給
    付原告457,426元及相關利息，均為無理由，應予駁回。
九、本件事證已臻明確，兩其餘主張、陳述及所提之證據，經本
    院審酌後認對於本件判決結果不生影響，爰不逐一論列。
十、訴訟費用負擔之依據：民事訴訟法第78條。 
中　　華　　民　　國　 110　　年　　10　　月　　21　　日
                  士林簡易庭法  官  陳紹瑜 
以上正本係照原本作成。
如不服本判決，應於判決送達後20日內，向本院提出上訴狀並應
記載上訴理由，如於本判決宣示後送達前提起上訴者，應於判決
送達後20日內補提上訴理由書（須附繕本）。             
中　　華　　民　　國　 110　　年　　10　　月　　21　　日
                            書記官 吳雪華